【裁判字號】    97,訴,2145
【裁判日期】    971230
【裁判案由】    業務侵占等
【裁判全文】
臺灣臺北地方法院刑事判決              97年度訴字第2145號
公  訴  人  臺灣臺北地方法院檢察署檢察官
被      告  乙○○
選任辯護人  陳守文律師
上列被告因業務侵占等案件，經檢察官提起公訴（九十七年度偵
緝字第一九八五號），本院判決如下：
    主  文
乙○○為違背查封效力之行為，處拘役肆拾日，如易科罰金，以
新臺幣壹仟元折算壹日。緩刑貳年。
    事  實
一、乙○○為年盛科技股份有限公司（下稱年盛公司）之負責人
    ，年盛公司前因積欠甲○○新臺幣（下同）三十五萬元，經
    甲○○取得本院九十四年度促字第三三四六八號確定之支付
    命令後，於民國九十六年四月三日向本院民事執行處聲請強
    制執行，本院民事執行處於九十六年四月二十三日，以九十
    六年度執乙字第二二一六八號給付票款強制執行事件，命書
    記官陳懿督同執達員周麗菁前往年盛公司設於臺北市中山區
    ○○○路二段一二五號十二樓之辦公處所，對年盛公司所有
    如附表所示之動產執行查封，並將如附表所示之動產均交由
    乙○○保管。詎乙○○明知如附表所示之動產均經本院民事
    執行處執行查封在案，未經執行法院之許可，不得為違背查
    封效力之行為，竟基於違背上開查封效力之犯意，於受託保
    管如附表所示經查封之動產即九十六年四月二十三日起至九
    十六年七月二十日前之不詳時間，將如附表編號一至編號三
    所示之動產予以處分，而為違背該查封效力之行為。嗣因本
    院民事執行處委託中國不動產鑑定中心股份有限公司，於九
    十六年七月二十日至年盛公司上址辦公處所就如附表所示之
    動產進行價格鑑定時，發覺如附表編號一至編號三所示之動
    產業遭搬遷，始悉上情。
二、案經甲○○訴由臺灣臺北地方法院檢察署（下稱臺北地檢署
    ）檢察官偵查起訴。
    理  由
壹、程序方面：
    按被告以外之人於審判外之言詞或書面陳述，除法律有規定
    者外，不得作為證據；又被告以外之人於審判外之陳述，雖
    不符合同法第一百五十九條之一至第一百五十九條之四之規
    定，但經當事人於審判程序同意作為證據，法院審酌該言詞
    陳述或書面陳述作成時之情況，認為適當者，亦得為證據；
    又當事人、代理人或辯護人於法院調查證據時，知有第一百
    五十九條第一項不得為證據之情形，而未於言詞辯論終結前
    聲明異議者，視為有前項之同意，刑事訴訟法第一百五十九
    條第一項及第一百五十九條之五分別定有明文。查本判決下
    列所引用之各項證據方法之證據能力，因公訴人、被告乙○
    ○及其選任辯護人於本院準備程序及審判期日中均未予爭執
    ，且迄至言詞辯論終結前亦未再聲明異議，本院審酌該等言
    詞陳述及書面陳述作成時之情況，並無不宜作為證據之情事
    ，依刑事訴訟法第一百五十九條之五之規定，自得作為證據
    ，合先敘明。
貳、實體方面：
一、證據之認定：
    上開事實一之部分，業據證人即告訴人甲○○於警詢及偵訊
    時指述綦詳（臺北地檢署九十六年度他字第八四三二號卷【
    下稱他卷】第十四頁至第十六頁、第三一頁至第三二頁，九
    十七年度偵緝字第一九八五號卷【下稱偵卷】第二八頁至第
    三一頁、第四六頁至第四七頁參照），核與證人即本院書記
    官陳懿、本院執達員周麗菁及證人楊明深於偵訊時結證之內
    容大致相符（偵卷第四二頁至第四七頁、第五八頁至第五九
    頁參照），且經本院調取本院民事執行處九十六年度執字第
    二二一六八號卷宗核閱屬實，此外，復有協議書、字畫照片
    各一紙及查封照片十二張在卷可佐（偵卷第三三頁及第五五
    頁至第五六－一頁參照），且經被告乙○○於本院九十七年
    十二月十八日審理時供承不諱（本院當日審判筆錄參照），
    是依(一)證人甲○○之指述、(二)證人陳懿之證述、(三)證人周麗
    菁之證述、(四)證人楊明深之證述、(五)協議書一紙、(六)字畫照
    片一紙、(七)查封照片十二張及(八)本院民事執行處九十六年度
    執字第二二一六八號卷宗等補強證據已足資擔保被告於本院
    審理中所為之上開任意性自白具有相當程度之真實性，而得
    確信被告前述自白之犯罪事實確屬真實，從而依刑事訴訟法
    第一百五十六條第一項及同條第二項規定，自得依被告前述
    自白及該補強證據認定被告確有為上述妨害公務之犯行，本
    件事證明確，被告之犯行堪以認定。
二、論罪科刑之法律適用：
  (一)按刑法第一百三十九條之違背查封標示效力罪，所指之查封
    標示，乃係公務員本其職務之執行，就特定物明示公權力禁
    止任意使用或任意處分所施之封緘之印文或標記，故凡任何
    人有故意違背公務員查封、封印之效力者，均有可罰性，且
    公權力之表彰，自不得因個人主觀之認定而任意違背。縱被
    告主觀上認被查封之動產非債務人所有而係案外人所有，然
    該動產既已被查封，被告仍不得在未經合法之法律程序（如
    聲明異議或提出異議之訴）之前，擅自處分被查封之動產而
    違背查封效力之行為（臺灣高等法院臺中分院九十四年度上
    訴字第一五八○號判決意旨參照），是本件被告雖主張如附
    表編號二所示之動產為案外人徐紹華所有、如附表編號三所
    示之動產為其所有，均非債務人年盛公司所有，然該等動產
    既均經本院執行查封，揆之上揭判決意旨，被告即不得在依
    法聲明異議或提出異議之訴前，擅自處分該等動產。是核被
    告乙○○所為，係犯刑法第一百三十九條後段之違背查封效
    力罪。
  (二)爰審酌被告明知如附表編號一至三所示之動產均業經本院查
    封，竟因一時圖便，短於思慮，而予以處分，妨害國家司法
    權之行使，然其並無前科，素行良好，犯後亦已坦承犯行，
    態度良好，並已與告訴人達成和解，此有告訴人九十七年十
    二月五日刑事撤回告訴狀一紙在卷可稽，足認其尚有改過遷
    善之可能，及其他一切情狀，量處如主文所示之刑，並諭知
    易科罰金之折算標準。
  (三)末查，被告前未曾因故意犯罪受任何有期徒刑以上刑之宣告
    ，此有臺灣高等法院被告前案紀錄表一紙附卷可憑，其經此
    教訓，自當知所勉而無虞再犯，本院綜核各情，認上開拘役
    之宣告，已足策其自新，所宣告之刑，以暫不執行為適當，
    併依法諭知緩刑二年，用啟自新。
三、不另為無罪之諭知：
  (一)公訴意旨另以：被告乙○○以其經營之年盛公司為名義，積
    欠告訴人甲○○三十五萬元債務未還，經甲○○於九十六年
    四月二十三日向本院聲請強制執行，查封年盛公司上址辦公
    處所內如附表所示之動產，當場本院書記官陳懿、執達員周
    麗菁並將如附表所示之動產均交由乙○○保管。詎乙○○意
    圖為自己不法之所有，於將受強制執行之際，意圖損害甲○
    ○之債權，於不詳時間，將如附表編號一至編號三所示之動
    產易持有為所有予以侵占入己，轉交或轉賣他人而處分，足
    以生損害於甲○○。因認被告乙○○涉犯刑法第三百三十六
    條第一項之公務侵占罪嫌等語。
  (二)按刑法第三百三十六條第一項之侵占公務上持有物罪，以具
    有公務員之身分，且本其職務關係而持有為成立要件，此有
    最高法院四十九年臺上字第五八九號、五十一年臺上字第一
    六一六號判例意旨可資參照。
  (三)經查，被告乙○○為年盛公司負責人，並非公務員，則依其
    身份，已無成立刑法第三百三十六條第一項公務侵占罪之可
    能；況刑法上之侵占罪，以意圖為自己或第三人不法之所有
    ，而擅自處分自己持有之他人所有物，即變更持有之意為不
    法所有之意，為其構成要件。本件依被告之供述及證人楊明
    深之證述可知，如附表編號一所示之動產原為年盛公司所有
    ，被告係因認其使用已超過五年年限，而以年盛公司負責人
    之身分予以報廢；如附表編號二所示之動產為案外人徐紹華
    所有，被告僅係任由徐紹華取走該動產；如附表編號三所示
    之動產本為被告所有，被告將其出售予楊明深，係處分自己
    所有之物，均無何變更持有為所有之不法意圖，是被告所為
    ，實與刑法第三百三十六條第一項公務侵占罪之構成要件尚
    有未合，是此部分不能證明被告犯罪，原應為無罪之諭知，
    惟公訴意旨認此部分與上開論罪科刑部分係想像競合犯之裁
    判上一罪之關係，爰不另為無罪之諭知，附此敘明。
四、不另為不受理之諭知：
  (一)公訴意旨另以：被告乙○○以其經營之年盛公司為名義，積
    欠告訴人甲○○三十五萬元債務未還，經甲○○於九十六年
    四月二十三日向本院聲請強制執行，查封年盛公司上址辦公
    處所內如附表所示之動產，當場本院書記官陳懿、執達員周
    麗菁並將如附表所示之動產均交由乙○○保管。詎乙○○意
    圖為自己不法之所有，於將受強制執行之際，意圖損害甲○
    ○之債權，於不詳時間，將如附表編號一至編號三所示之動
    產易持有為所有予以侵占入己，轉交或轉賣他人而處分，足
    以生損害於甲○○。因認被告乙○○涉犯刑法第三百五十六
    條之損害債權罪嫌等語。
  (二)按告訴乃論之罪，告訴人於第一審辯論終結前，得撤回其告
    訴，又告訴乃論之罪，其告訴經撤回者，應諭知不受理之判
    決，刑事訴訟法第二百三十八條第一項、第三百零三條第三
    款分別定有明文。
  (三)查本件告訴人甲○○告訴被告乙○○損害債權案件，公訴人
    認被告涉犯刑法第三百五十六條之損害債權罪嫌，依同法第
    三百五十七條之規定，須告訴乃論。茲因被告與告訴人已達
    成和解，告訴人並於九十七年十二月五日出具刑事撤回告訴
    狀，表示表示撤回本件告訴之意思，有刑事撤回告訴狀一紙
    在卷可按，此部分本應為公訴不受理之諭知，惟公訴意旨認
    此部分與上開論罪科刑部分係想像競合犯之裁判上一罪之關
    係，爰不另為不受理之諭知，附此敘明。
據上論斷，應依刑事訴訟法第二百九十九條第一項前段，刑法第
一百三十九條、第四十一條第一項前段、第七十四條第一項第一
款，刑法施行法第一條之一，判決如主文。
本案經檢察官廖先志到庭執行職務。
中    華    民    國    97    年    12    月    30    日
                  刑事第九庭審判長法  官  林怡秀
                                  法  官  劉素如
                                  法  官  張詩芸
以上正本證明與原本無異。
如不服本判決應於收受送達後10日內向本院提出上訴書狀，並應
敘述具體理由；其未敘述上訴理由者，應於上訴期間屆滿後20日
內向本院補提理由書（均須按他造當事人之人數附繕）「切勿逕
送上級法院」。
                                  書記官  顏淑華
中    華    民    國    97    年    12    月    30    日
附錄本案論罪科刑法條全文
中華民國刑法第一百三十九條
（污損封印、查封標示或違背其效力罪）
損壞、除去或污穢公務員所施之封印或查封之標示，或為違背其
效力之行為者，處一年以下有期徒刑、拘役或三百元以下罰金。
附表
┌──┬──────────────────┬────┐
│編號│物品名稱                            │數量    │
├──┼──────────────────┼────┤
│ 一 │SONY牌筆記型電腦（CGGRZ610）        │壹臺    │
├──┼──────────────────┼────┤
│ 二 │BENQ牌螢幕                          │壹臺    │
├──┼──────────────────┼────┤
│ 三 │字畫                                │壹幅    │
├──┼──────────────────┼────┤
│ 四 │RICON牌影印機（SPIRIO 3550）        │壹臺    │
├──┼──────────────────┼────┤
│ 五 │SANYO牌音響                         │壹組（含│
│    │                                    │喇叭貳個│
│    │                                    │）      │
├──┼──────────────────┼────┤
│ 六 │KOKA牌碎紙機                        │壹臺    │
├──┼──────────────────┼────┤
│ 七 │CANON牌傳真機（FAX－L300）          │壹臺    │
├──┼──────────────────┼────┤
│ 八 │HP牌印表機（LASERJET 8000）         │壹臺    │
├──┼──────────────────┼────┤
│ 九 │HP牌印表機（LASERJET 5000）         │壹臺    │
├──┼──────────────────┼────┤
│ 十 │EPSON牌印表機（C61）                │壹臺    │
├──┼──────────────────┼────┤
│ 十一 │NEC牌螢幕（CRT V72）                │貳臺    │
├──┼──────────────────┼────┤
│ 十二 │電腦主機（INDUSTRIAL COMPUTER 615 ）│組    │
├──┼──────────────────┼────┤
│ 十三 │HP牌印表機（LASERJET 930C）         │壹臺    │
├──┼──────────────────┼────┤
│ 十四 │電腦主機（年盛編號0000-00-00）      │壹臺    │
├──┼──────────────────┼────┤
│ 十五 │電腦主機（年剩編號0000-0-0000 ）    │壹臺    │
├──┼──────────────────┼────┤
│ 十六 │EVEREST牌液晶投影機                 │壹臺    │
├──┼──────────────────┼────┤
│ 十七 │SAMPO牌螢幕（CRT ALPHA SCAN 711TQ ）│壹臺    │
├──┼──────────────────┼────┤
│ 十八 │MISER牌通話保密器                   │壹箱（共│
│    │                                    │貳拾組）│
├──┼──────────────────┼────┤
│ 十九 │SPYDER牌電話偵防器                  │壹箱（共│
│    │                                    │拾組）  │
├──┼──────────────────┼────┤
│ 二十 │SWS200 （TANGRI TECHNOLOGY）        │組    │
├──┼──────────────────┼────┤
│  │SWS200附件 （TANGRI TECHNOLOGY）    │壹箱    │
├──┼──────────────────┼────┤
│  │LG牌電冰箱（FRESH MASTER GR472CVF） │壹臺    │
├──┼──────────────────┼────┤
│  │TOSHIBA牌微波爐                     │壹臺    │
├──┼──────────────────┼────┤
│  │TOSHIBA牌熱水瓶（PLK45SD）          │壹臺    │
└──┴──────────────────┴────┘


司法院資訊處製作；財團法人民間司法改革基金會備份。
